【裁判字號】    98,監,95
【裁判日期】    981230
【裁判案由】    選定禁治產人監護人
【裁判全文】
臺灣苗栗地方法院民事裁定                98年度監字第95號
聲  請  人  丙○○○
相  對  人
即受監護宣
告      人  甲○○
上列當事人間聲請選定受監護宣告人之間戶人事件，本院裁定如
下：
    主    文
選定聲請人丙○○○（民國○○年○月○○日生，身分證統一編
號：Ｚ000000000號）為相對人甲○○之監護人。
指定乙○○（民國○○年○月○○日生，身分證統一編號：Ｚ0
00000000號）為會同開具財產清冊之人。
聲請程序費用新臺幣壹仟元由聲請人負擔。
    理    由
一、本件聲請意旨略以：聲請人為相對人之母，相對人因罹患大
    腸炎傷及腦部，致記憶力及智識能力減損，前經臺灣新竹地
    方法院以85年度禁字第1 號民事裁定宣告其為禁治產人，並
    指定由其父羅慶海擔任監護人，嗣羅慶海於民國98年9 月9
    日死亡，為維護相對人之利益，爰依法聲請選定聲請人擔任
    相對人之監護人等語。
二、按民法總則中華民國97年5 月2 日修正之條文施行前，已為
    禁治產宣告者，視為已為監護宣告，於修正施行後，適用修
    正後之規定，民法總則施行法第4 條第2 項定有明文。查相
    對人經臺灣新竹地方法院以85年度禁字第1 號宣告禁治產，
    有聲請人提出之前開裁定及戶籍謄本為證，而民法總則97年
    5 月2 日修正之條文，已於98年11月23日施行，故相對人應
    視為已受監護宣告，合先敘明。次按受監護宣告之人應置監
    護人。法院為監護之宣告時，應依職權就配偶、四親等內之
    親屬、最近1 年有同居事實之其他親屬、主管機關、社會福
    利機構或其他適當之人選定1 人或數人為監護人，並同時指
    定會同開具財產清冊之人。法院為前項選定及指定前，得命
    主管機關或社會福利機構進行訪視，提出調查報告及建議。
    監護之聲請人或利害關係人亦得提出相關資料或證據，供法
    院斟酌。法院選定監護人時，應依受監護宣告之人之最佳利
    益，優先考量受監護宣告之人之意見，審酌一切情狀，並注
    意下列事項：一、受監護宣告之人之身心狀態與生活及財產
    狀況。二、受監護宣告之人與其配偶、子女或其他共同生活
    之人間之情感狀況。三、監護人之職業、經歷、意見及其與
    受監護宣告之人之利害關係。四、法人為監護人時，其事業
    之種類與內容，法人及其代表人與受監護宣告之人之利害關
    係，修正後之民法第1110條、第1111條、第1111條之1 分別
    定有明文。
三、經查，聲請人主張其為相對人之母，相對人因罹患大腸炎傷
    及腦部，致記憶力及智識能力減損，前經臺灣新竹地方法院
    以85年度禁字第1 號民事裁定宣告其為禁治產人，並指定由
    其父羅慶海擔任監護人，嗣羅慶海於98年9 月9 日死亡之事
    實，業據其提出戶籍謄本、臺灣新竹地方法院85年度禁字第
    1 號民事裁定等件為證，自堪信為真實。本院審酌相對人無
    配偶、子女，其父亦已死亡，而聲請人為相對人之母，其與
    相對人同住，並有意願擔任相對人之監護人，足認由其擔任
    相對人之監護人，應可善盡保護相對人權益之責任，是本件
    聲請於法並無不合，爰依前揭規定，選定聲請人為相對人之
    監護人，並指定聲請人之長子即相對人之兄乙○○（50年5
    月14日生，身分證統一編號：Ｚ000000000號）為會同開具財
    產清冊之人。
四、依非訟事件法第21條第1 項前段，裁定如主文。
中    華    民    國    98    年    12    月    30    日
                  家事法庭    法  官  曾明玉
以上正本係照原本作成。
如不服本裁定，應於送達後十日內向本院提出抗告狀，並繳納抗
告費新臺幣壹仟元。
                              書記官  楊思賢
中    華    民    國    98    年    12    月    30    日

司法院資訊處製作；財團法人民間司法改革基金會備份。
